最高法院刑事判決　　　　　　　　　　　　　　　八十八年度台上字第四六九六號
　　上　訴　人　台灣高等法院高雄分院檢察署檢察官
　　被　　　告　甲○○
　　選任辯護人　張榮作律師
右上訴人因被告傷害致人於死案件，不服台灣高等法院高雄分院中華民國八十六年七
月二十二日第二審判決（八十六年度上訴字第一○五四號，起訴案號：台灣高雄地方
法院檢察署八十五年度偵續字第三七四號），提起上訴，本院判決如左：
    主  文
原判決撤銷，發回台灣高等法院高雄分院。
    理  由
本件原判決以公訴意旨略稱：黃華展與其友人黃坤財於民國八十五年十月七日上午三
時三十分許，在被告甲○○所任副總經理位在高雄縣路竹鄉○○路七一號「路竹ＫＴ
Ｖ」消費後，因要求該店負責人陳孟吟簽帳未果，於黃坤財藉口籌錢脫身未回之時，
乃於店中與陳孟吟虛以委蛇，並藉酒意於包廂中調戲陳女，陳女因不甘受辱而與黃華
展發生衝突，適時甲○○經此廂房乃要求黃華展退至大廳等候並電知家人攜款結帳，
詎黃華展仍執意不肯，至同日上午五時三十分許，竟向陳孟吟表示請其先生坐輪椅來
收帳款，語畢乃欲自行離去，陳女見狀乃與該店員工陳秀月、劉信吉、柯正吉（另案
審結）及甲○○等人共同基於傷害之故意，以木棍或拳腳毆打黃華展，其間甲○○更
以電話通知黃某家人應於十分鐘內取款付帳，否則即將之打死，嗣黃某因無法承受乃
要求陳女載其返家取款，陳女乃與陳秀月、劉信吉將黃某抬至車上而駕車向路竹鄉竹
滬方向行駛，途中因黃華展仍拒不說出住址，陳孟吟等人乃於路竹鄉某處購買冰塊而
令其坐冰相脅，並於途中某處漁塭再加毆打，而甲○○、柯正吉尾隨而至與之會合，
後因黃華展傷勢嚴重無力反抗，陳孟吟乃與陳秀月將黃某送往路竹鄉溫外科醫院救治
，惟黃某仍因傷勢嚴重惡化而不治死亡，因認被告甲○○所為涉有刑法第二百七十七
條第二項之傷害致人於死罪及同法第三百零二條之妨害自由罪嫌等情，惟經審理結果
，認被告之犯罪不能證明，因而維持第一審諭知被告無罪之判決，駁回檢察官在第二
審之上訴，固非無見。
惟查：(一)原審維持第一審諭知被告無罪之判決，無非係以證人陳孟吟於偵查中供稱：
「事發時被告沒有打死者，也沒有助勢，他只是靜靜站在旁邊，被告隨車前往我家，
係我請被告（原判決誤寫為被害）之妻幫助帶小孩，我並不知被告隨車在後前往魚塭
」等語，用以推論該證人於高雄縣警察局內湖分局八十五年十月八日上午（即第二次
偵訊）所供不利於被告之證詞與事實不符；但若該證人前揭供證可採，則被告當時應
係單純前往陳孟吟住處，乃原判決於理由內竟載稱：「被告於事發後，因恐陳孟吟等
人出事，乃與柯正吉隨後前往魚塭」（原判決正本第六頁），核與上引證據資料不合
，殊屬違誤。復查陳孟吟於警訊供稱：「拾起木棍朝黃華展身上猛打一陣，之後我就
向蝌蚪借車，將黃華展載到我家換開我自己的車，並叫黃華展轉坐我自己車子，我即
往路竹鄉竹滬的方向行駛，途中我一直叫黃華展想辦法還錢，並恐嚇他如果不從，要
讓他坐冰塊」、「蝌蚪（柯正吉）駕駛一輛車載甲○○共同前往竹滬購買冰塊，本來
想給黃華展坐的，但後來沒讓他坐」（警卷第二頁反面、第四頁反面及第五頁）；如
果無訛，則被告座車尾隨陳孟吟座車前往魚塭之前，曾與綽號蝌蚪之柯正吉前往竹滬
購買冰塊，準備作為脅迫黃華展還債之用，能否謂被告未參與本件犯罪行為﹖原判決
就此不利於被告之證據，未說明其不採取之理由，有理由不備之違法。(二)陳孟吟於第
一次警訊（八十五年十月八日零時）供稱：「我當時非常氣憤，拿木棍一直打他，當
時亦有人一起打他，但是何人我不知道」（警卷第三頁），嗣於第二次警訊時即明確
證稱：「我店內的副總甲○○有動手打他，另外亦有人持木棍打，但是誰我不知道，
另綽號吉仔亦有打黃華展」（警卷第五頁）；其上開第一次警訊時供稱之：「當時亦
有人一起打他，但是何人我不知道」云云，縱未供明其他參與毆打者之姓名，但亦未
明確排除被告有參與之事實，迨於第二次警訊時，即明確指明被告及柯正吉均有參與
毆打被害人，其前後供述，何以有顯然之瑕疵而不足採﹖原判決疏未說明其論斷之理
由，亦有未當。上訴意旨指摘原判決不當，非無理由，應認原判決該部分有撤銷發回
之原因。至有牽連關係之妨害自由部分，基於審判不可分原則，應一併發回。
據上論結，應依刑事訴訟法第三百九十七條、第四百零一條，判決如主文。
中      華      民      國    八十八    年      八      月    二十六    日
                              最高法院刑事第一庭
                                  審判長法官  施  文  仁
                                        法官  張  淳  淙
                                        法官  林  永  茂
                                        法官  蕭  仰  歸
                                        法官  洪  文  章
      右正本證明與原本無異
                                              書  記  官
中      華      民      國    八十八    年      八      月    三十一    日
